【裁判字號】    99,易,526
【裁判日期】    990610
【裁判案由】    過失傷害
【裁判全文】
臺灣臺中地方法院刑事判決               99年度易字第526號
公  訴  人  臺灣臺中地方法院檢察署檢察官
被      告  丙○○
上列被告因過失傷害案件，經檢察官提起公訴（98年度偵字第26
753號），本院判決如下：
    主    文
丙○○無罪。
    理    由
壹、程序方面：
    按被告以外之人於審判外之言詞或書面陳述，除法律有規定
    者外，不得作為證據，刑事訴訟法第159條第1項定有明文，
    此乃傳聞證據之排除法則。又傳聞法則之重要理論依據，在
    於傳聞證據未經當事人之反對詰問予以核實，乃予排斥，惟
    若當事人已放棄對原供述人之反對詰問權，於法院審判時表
    明同意該等傳聞證據可作為證據，基於證據資料愈豐富，愈
    有助於真實發現之理念，並貫徹刑事訴訟法修法加重當事人
    進行主義之精神，確認當事人對於證據能力有處分權之制度
    ，傳聞證據經當事人同意作為證據，法院認為適當者，亦得
    為證據。另當事人於調查證據時，對於傳聞證據表示「沒有
    意見」、「對於證據調查無意見」，而未於言詞辯論終結前
    聲明異議，應視為已有將該等傳聞證據採為證據之同意，此
    刑事訴訟法第159條之5定有明文。查本案所引之下列證據，
    均據被告丙○○對證據能力表示「沒有意見」，亦未於本案
    言詞辯論終結前聲明異議，則本院審酌該等證據並無違法取
    證或證明力顯然過低之情事，均得採為證據。
貳、實體方面：
一、公訴意旨略以：被告丙○○於民國96年2月12日下午5時30分
    許，因接獲其妻劉玉玲自殺消息，趕回臺中市○○區○○路
    300巷8弄1 號住處時，於門口遇見前往採訪之蘋果日報出版
    發展有限公司（下稱蘋果日報）記者乙○○、甲○○，被告
    丙○○見乙○○持相機往屋內拍攝，應注意拉扯記者之相機
    時，極易因相機之碰撞及身體之接觸，造成相關人員受傷，
    應小心為之，且依當時情形，並無不能注意之情事，竟動手
    拉扯該相機，企圖拿取相機內底片，因而與乙○○、甲○○
    發生拉扯，致乙○○受有頸部挫扭傷及肢體多處挫擦傷等傷
    害、甲○○受有背部挫傷及肢體多處挫擦傷等傷害。案經乙○○、甲○○提出告訴，因認被告涉有刑法第284條第1項前
    段之過失傷害罪嫌。
二、按犯罪事實應依證據認定之，無證據不得認定犯罪事實；又
    不能證明被告犯罪者，應諭知無罪之判決，刑事訴訟法第15
    4條第2項、第301條第1項分別定有明文；且認定不利於被告
    之事實，須依積極證據，苟積極證據不足為不利於被告事實
    之認定時，即應為有利於被告之認定，更不必有何有利之證
    據，亦有最高法院30年上字第816 號判例可資參照；並認定
    犯罪事實所憑之證據，雖不以直接證據為限，間接證據亦包
    括在內；然而無論直接或間接證據，其為訴訟上之證明，須
    於通常一般之人均不致有所懷疑，而得確信其為真實之程度
    者，始得據為有罪之認定，倘其證明尚未達到此一程度，而
    有合理之懷疑存在時，基於無罪推定之原則，即應為無罪之
    判決，最高法院76年臺上字第4986號判例可資參照。
三、本件公訴人認被告丙○○涉犯刑法第284條第1項前段之過失
    傷害罪嫌，無非以證人即告訴人乙○○、甲○○之指述，及
    證人李柏羿之證述及告訴人乙○○、甲○○所提出之診斷證
    明書各1 份等為論據。訊據被告堅詞否認有何過失傷害之犯
    行，辯稱：96年2 月12日當天伊進入住家屋內，就看到告訴
    人乙○○抱著相機在伊住家門口鬼鬼祟祟，之後伊進入屋內
    到2 樓，看到伊太太的情形，伊就打電話到醫院請假，下樓
    時看到告訴人乙○○在伊住家1 樓客廳，且蹲在地上拍攝伊
    太太在客廳牆壁上留下的字跡，伊就問他說你在做什麼，他
    就立刻站起來往外衝，伊就用伊手臂把他相機背帶圈勾起來
    ，要求他交出底片，因為伊認為告訴人侵入民宅、侵犯伊隱
    私，然他仍不肯交出底片，並對著告訴人甲○○喊說趕快來
    就我，之後告訴人甲○○亦進入伊住處屋內。此時警察從2
    樓下來，看到我們三人在拉扯，因為伊一直拉著告訴人乙○○相機背帶，警察就要伊放開背帶，但伊不肯，因為伊認為
    警察並不知道他們2 人侵入民宅及侵犯伊隱私一事，後來告
    訴人2 人均拉著相機，想要帶著相機底片離開，所以把伊一
    併拉到屋外去，我們3 人就就一起跌到屋外花圃裡，伊只是
    要告訴人2人交出底片等語。經查：
  (一)本件被告於96年2月12日下午5時30分許，在其臺中市○○區
    ○○路300 巷8弄1號住處內時，因見告訴人乙○○進入其住
    處，並拍攝該住處1 樓客廳牆壁，而用其手臂圈勾住告訴人
    乙○○之相機背帶，欲使告訴人乙○○交出相機底片，因而
    與告訴人乙○○、甲○○發生拉扯，致告訴人乙○○受有頸
    部挫扭傷及肢體多處挫擦傷之傷害、告訴人甲○○受有背部
    挫傷及肢體多處挫擦傷之傷害等情，業據被告於本院審理時
    供承不諱，核與證人即告訴人乙○○、甲○○指述相符，且
    與證人即承辦員警李柏羿於偵查中證述情節大致相同，亦有
    告訴人乙○○、甲○○所提出之診斷證明書各1 份在卷可證
    ，堪信上開事實為真實。
  (二)惟被告執前詞置辯乙節，查證人即現場承辦員警李柏羿於本
    院97年易字第2181號另案審理時結稱：96年2 月12日伊有請
    被告過來派出所內，因為他是死者的先生是家屬，要製作相
    驗的家屬筆錄，同日下午5 點15分做完筆錄後，被告先離開
    ，沒有多久伊就回到案發現場即劉玉玲之住處。當時伊先從
    住處1樓開始蒐證，後來有2個人突然進來，拿起相機在客廳
    拍照，伊在蒐證無法防範，且當時那2 個人沒有表明身分，
    他們身上衣服物件也沒有可以識別身分的證件或標幟。後來
    伊看到是告訴人乙○○拿著相機從門外鏡頭朝屋內拍，有打
    閃光燈，一般人直覺會認為相機底片有拍到屋內情形。該處
    屋內客廳牆壁上的文字，有寫是不利被告名譽的話等語（見
    本院97年易字第2181號審理卷第109至110頁）；而告訴人乙○○當天確實拍得被告之妻即死者劉玉玲生前在被告上開住
    處牆壁上所書寫不利被告名譽文字的照片，並刊登於96年2
    月13日蘋果日報A4版大幅報導等情，復有96年2 月13日壹蘋
    果網絡資料1 份在卷可證（見臺灣臺中地方法院檢察署96年
    度偵字第19452號偵查卷第4頁），足認96年2 月12日告訴人
    乙○○確有拍攝被告前揭住處客廳上死者劉玉玲所書寫不利
    被告名譽文字的照片影像，而被告係為了維護隱私權等自身
    權利，欲使告訴人乙○○交出相機底片，始以其手臂圈勾住
    告訴人乙○○相機背帶，並進而與告訴人乙○○、甲○○發
    生拉扯，是被告前開辯稱，應足採信。
  (三)又證人即告訴人乙○○於本院97年易字第2181號另案審理時
    具結證稱：被告並無毆打伊，但因被告纏住伊相機背帶不肯
    放開，並往他的方向拉，伊也抓著相機要拉回來，然伊力氣
    比被告小，所以被被告拖著走，後來甲○○加入我們拉扯，
    雖然搶不回相機，但是至少可以抵抗被告將我們一直往屋內
    拖的力量，最後到門口時我們在拉扯中還一起摔到最靠近門
    口右邊的花圃，身體挫傷可能是摔倒造成的，依當時拉扯情
    形，被告及我們都沒有可能注意到不讓我們3 人摔倒，是因
    為被告力量很大，我們2人搶不過他1人才會摔倒等語（見本
    院97年易字第2181號審理卷第37至39頁）；證人即告訴人乙○○於本院97年易字第2181號另案審理時具結證稱：當時被
    告因為要搶伊、乙○○的相機，並要刪除裡面的現場照片，
    所以伊、乙○○與被告在被告屋內發生拉扯，被告一直要拖
    我們往裡面去，我們有一直要往外走，花了很大的力量才拉
    扯到屋外，不久我們3 人就一起跌到屋外花圃，最後怎麼摔
    倒的伊不知道，伊、乙○○與被告依當時情形，均無法注意
    到不要摔倒，伊背部的傷勢應該是與被告拉扯過程中，碰到
    被告家中客廳的腳踏車造成的，肢體傷勢是拉扯過程中，碰
    撞到被告家裡的牆壁及後來跌到花圃造成的等語（見本院97
    年易字第2181號審理卷第42反面至43反面頁）；證人即現場
    承辦員警李柏羿於本院97年易字第2181號另案審理時亦結稱
    ：伊有看到乙○○、甲○○與被告在被告靠近門口之客廳處
    發生拉扯，他們3 人在搶相機，被告有請乙○○、甲○○把
    底片交出來，被告沒有毆打乙○○，只是相互拉扯約15分鐘
    左右，伊有跟他們說有事好好講，不要拉扯，並做道德勸說
    ，最後他們3 人就拉到門外花圃前，因為重力不穩所以才發
    生摔倒，因為他們3 人力氣都蠻大的，伊無法判斷他們有無
    可能祝意到不讓雙方不要跌倒等語（見本院97年易字第2181
    號審理卷第45反面至46反面頁），是告訴人乙○○既有拍攝
    被告前揭住處客廳上死者劉玉玲所書寫不利被告名譽文字之
    照片影像之行為在先，被告雖復以拉住告訴人乙○○相機背
    帶之方式阻擋告訴人乙○○離去，並要求告訴人乙○○交出
    底片之情形，然此係因其認告訴人乙○○未經其同意而拍得
    屋內牆上有損其名譽文字的照片，唯恐告訴人乙○○離去後
    ，該事件一經披露，自己權利將遭受侵害，而無可補救所致
    ，且被告與告訴人乙○○拉扯過程中，甚至告訴人甲○○復
    加入其等拉扯而使被告陷於更不利之狀態，被告亦無其他毆
    打、威脅告訴人等或限制告訴人等自由之行為，因此，被告
    以上開方式圈勾告訴人乙○○相機背帶，且與告訴人2 人發
    生相互拉扯之行為，縱該拉扯過程中之行為，而使告訴人2
    人因重心不穩而均摔倒受傷，然告訴人2 人傷害結果之發生
    ，係因其等亦不願放棄告訴人乙○○相機內所拍攝到之死者
    劉玉玲所書寫不利被告名譽文字之照片影像而與被告相互拉
    扯，又因雙方拉扯的力道猛烈而導致告訴人2 人與被告一起
    跌倒至被告住處門口前方的花圃，再告訴人2 人亦自承依當
    時情形，被告與告訴人等均無法注意到使其等不要摔倒，即
    難謂告訴人2 人之受傷結果係被告未盡注意義務所致。基上
    ，本案被告主觀上並未違反注意義務，客觀上對於結果之發
    生亦乏避免可能性，故無過失罪責可言。
四、綜上所述，本件尚乏積極證據足資證明被告確有過失傷害之
    犯行，揆諸前揭條文及判例意旨，尚難僅憑推測或擬制之方
    法，即遽為被告有罪之論斷。此外，本院復查無其他積極證
    據足資認定被告對於告訴人受傷結果有注意義務之違反及相
    當因果關係之存在，被告之犯罪既屬不能證明，爰依首揭規
    定，應諭知被告無罪之判決。
據上論斷，應依刑事訴訟法第301條第1項，判決如主文。
本案經檢察官丁○○到庭執行職務。
中    華    民    國    99    年    6     月    10    日
                  刑事第四庭  審判長法  官 鄭永玉
                                    法  官 張恩賜
                                    法  官 潘曉玫
以上正本證明與原本無異。
如不服本判決應於收受判決後10日內向本院提出上訴書狀，並應
敘述具體理由；其未敘述上訴理由者，應於上訴期間屆滿後20日
內向本院補提理由書 (均須按他造當事人之人數附繕本)「切勿
逕送上級法院」。
告訴人或被害人對於判決如有不服具備理由請求檢察官上訴者，
其上訴期間之計算係以檢察官收受判決正本之日期為準。
                                    書記官 張齡方
中    華    民    國    99    年    6     月    10    日

司法院資訊處製作；財團法人民間司法改革基金會備份。
